臺灣臺南地方法院刑事判決　　　　　　　　　　　　　九十一年度訴字第三五八號
　　公　訴　人　臺灣台南地方法院檢察署檢察官
　　被　　　告　乙○○
右列被告因妨害婚姻案件，經檢察官提起公訴（九十年偵字第一二四一二號），本院
判決如左：
    主  文
乙○○有配偶而重為婚姻，處有期徒刑參月，如易科罰金，以參佰元折算壹日。緩刑
貳年。
    事  實
一、乙○○於民國八十九年七月七日與大陸地區女子甲○（西元一九七三年六月二日
    生），在大陸河南省方城縣辦理結婚登記，取得結婚證，已有合法之婚姻關係，
    為有配偶之人。詎其在婚姻關係存續中，竟於九十年一月十八日，又與大陸地區
    女子劉冬秀（西元一九七八年一月四日生），在大陸福建省武平縣辦理結婚登記
    ，而重為婚姻。
二、案經甲○訴請台灣台南地方法院檢察署檢察官偵查起訴。
    理  由
一、訊據被告乙○○否認有何右揭重婚犯行，辯稱：並未與告訴人甲○前往辦理結婚
    登記，卷附之結婚登記資料是告訴人以旁門左道取得，伊與告訴人並未舉行公開
    之結婚儀式，該次婚姻應屬無效云云。惟查：
  (一)、被告確於八十九年七月七日與告訴人即大陸地區女子甲○（西元一九七三年六
      月二日生），在大陸河南省辦理結婚登記，取得結婚證，已有合法之婚姻關係
      等情，有中華人民共和國民政部豫字第２０００－０６２號結婚證影本在卷可
      查。而被告在與告訴人合法婚姻關係存續中，又於九十年一月十八日與大陸地
      區女子劉冬秀在大陸福建省辦理結婚登記，並取得結婚證，亦有中華人民共和
      國民政部閩岩民婚字第２０１０２１號結婚證影本附卷可稽。
  (二)、按台灣地區與大陸地區人民關係條例第五十二條規定，結婚或兩願離婚之方式
      及其他要件，依行為地之規定；而中華人民共和國婚姻法第七條規定，要求結
      婚的男女雙方必須親自到婚姻登記機關進行結婚登記。符合本法規定的，予以
      登記，發給結婚證。取得結婚證，即確立夫妻關係。準此，被告既不否認告訴
      人所提出之結婚證之真正，又無法證明其確實未與告訴人到婚姻登記機關進行
      結婚登記，而上開結婚證又係大陸地區完成結婚登記後由大陸地區民政機關所
      發出之證明文件，應認被告與告訴人之婚姻為合法有效。況被告亦自承伊至大
      陸河南省是去娶妻生子，是告訴人到機場接伊，後來伊即與告訴人住一起，約
      有十幾天的時間等語，益證被告確實有結婚之意思無訛。是被告所辯：其未親
      自前往結婚登記處所辦理結婚登記，其與告訴人所締結之婚姻應無效云云，要
      屬卸責之詞，不足採信。而被告與告訴人合法婚姻關係存續中，又於九十年一
      月十八日在大陸福建省與大陸女子劉冬秀辦理結婚登記，並取得結婚證，除有
      上開結婚證可憑外，亦為被告所自承，是被告有配偶而重為婚姻已可認定。
  (三)、末按行為人不得因不知法律而免除刑事責任，刑法第十六條前段定有明文，縱
      被告誤以其與告訴人之婚姻，因未依臺灣之法令舉行結婚儀式，應屬無效，仍
      不得據此即解免其刑責。綜上所述，本件事證明確，被告犯行洵堪認定。
二、核被告乙○○所為，係犯刑法第二百三十七條之重婚罪。爰審酌被告年已七十三
    歲，其犯罪之動機、目的係為求一子嗣、手段、對告訴人所造成之傷害及犯後態
    度等一切情狀，量處如主文所示之刑，並諭知易科罰金之折算標準。又被告前未
    曾受有期徒刑以上刑之宣告，有台灣台南地方法院檢察署刑案資料查註紀錄表及
    臺灣高等法院被告全國前案紀錄表各一件在卷可憑，本院認其經此科刑教訓後，
    當益知警惕，信無再犯之虞，因認其所受宣告之刑，以暫不執行為適當，爰併予
    宣告緩刑二年，以啟自新。
據上論斷，應依刑事訴訟法第二百九十九條第一項前段，刑法第二百三十七條、第四
十一條第一項前段、第七十四條第一款，罰金罰鍰提高標準條例第二條，判決如主文
。
中    華    民    國     九十一    年      六      月       二十八    日
                           台灣台南地方法院刑事第五庭
                               審判長法  官  陳振謙
                                     法  官  陳映佐
                                     法  官  孫淑玉
右正本證明與原本無異。
如不服本判決應於判決送達後十日內向本院提出上訴狀。
                                     書記官  陳月珍
中    華    民    國     九十一    年      六      月       二十八      日
附錄本案論罪科刑法條全文：
刑法第二百三十七條
有配偶而重為婚姻或同時與二人以上結婚者，處五年以下有期徒刑。其相婚者亦同。
